【裁判字號】    95,裁,454
【裁判日期】    950309
【裁判案由】    菸害防制法
【裁判全文】
最  高  行  政  法  院  裁  定
                                     95年度裁字第00454號
上  訴  人  英志國際有限公司
代  表  人  甲○○
被 上訴 人  臺北市政府衛生局
代  表  人  乙○○
上列當事人間因菸害防制法事件，上訴人對於中華民國93年10月
13日臺北高等行政法院93年度簡字第372號判決，提起上訴，本
院裁定如下：
    主  文
上訴駁回。
上訴審訴訟費用由上訴人負擔。
    理  由
一、按對於適用簡易程序之裁判提起上訴或抗告，須經本院許可
    ，且該許可以訴訟事件所涉及之法律見解具有原則性者為限
    ，行政訴訟法第235條定有明文。
二、本件上訴人於92年7月25日在其所屬之「www.i-star.com.tw
    」網站刊載雪茄等菸品廣告，被上訴人認上訴人於網路上刊
    登各種菸品廣告，違反菸害防制法第9條第1項規定，爰依同
    法第22條第1項規定，處上訴人新台幣10萬元罰鍰。上訴人
    不服，循序提起本件行政訴訟；原審駁回上訴人在原審之訴
    ，略以：網際網路為新興媒體，藉由網路之傳輸，資訊之傳
    播無遠弗屆，此種傳播兼有平面媒體被動的凝結效果與電子
    媒體主動的擴張效果，廣告效應遠優於平面媒體。故菸品廣
    告以電腦網際網路為之者，自應以違反菸害防制法第9條第1
    項第1款論處。系爭網站「www.i-star.com.tw」確為上訴人
    所申請，此為上訴人所不爭之事實，自堪信為真實。又上訴
    人與所稱之國外廠商Sun Allied International Inc.簽訂
    之商品委託運送及代收貨款的跨國貿易合作契約第11條約定
    ：雙方得共同或各自擬訂行銷推廣活動，其內容應先知會對
    方等語，此有上訴人提出之該契約書影本附卷可稽，是上訴
    人辯稱不知系爭廣告之內容，實非可採。何況，系爭網站既
    為上訴人所申請，即有維護合法使用之義務，其讓違反菸害
    防制法之菸品廣告上網流竄，並以折扣方式為菸品促銷，縱
    非故意，亦難辭過失之責，依司法院釋字第275號解釋，仍
    應受行政罰等由，資為判斷之論據，經核尚無不合。
三、本件上訴人上訴意旨略以：網際網路為新興媒體，可否於網
    際網路上進行菸品廣告，煙害防制法第9條並無明文規定，
    行政機關之解釋不能超越法律而侵犯立法機關之權限，原判
    決以網路上廣告構成上開規定之違章之認定，違反法律明確
    性及法律保留原則。又系爭網站為上訴人代理國外廠商申請
    設立，對國外廠商如何使用該網址無法預知，也不需預知，
    被上訴人及原審未舉證證明上訴人有於該網站委刊廣告之違
    章行為，竟越過構成要件之判斷，遽依司法院釋字第275號
    解釋論斷上訴人過失責任，與原審法院90年度訴字第69號、
    本院91年度判字第1932號判決見解牴觸，所涉法律見解具有
    原則重要性，為此求為廢棄原判決云云。
四、本院按：「本法所稱主管機關：在中央為行政院衛生署；在
    直轄巿為直轄巿政府；在縣（巿）為縣（巿）政府。」、「
    促銷菸品或為菸品廣告，不得以左列方式為之：一、以廣播
    、電視、電影片、錄影物、報紙、看板、海報、單張、通知
    、通告、說明書、樣品、招貼、展示或其他文字、圖畫或物
    品為宣傳。二、以折扣方式為宣傳。‧‧‧。」菸害防制法
    第3條第1項、第9條第1項分別定有明文。惟台北市政府依據
    行政程序法第15條及台北市政府組織自治條例第2條第2項規
    定，以90年8月23日府秘二字第9010798100號公告，菸害防
    制法中關於本府權限事項，委由本府衛生局，以該局名義執
    行之，並自90年9月1日起生效。故本案由被上訴人名義作成
    處分書，並以被上訴人為被告，於法尚非無據，合先敘明。
    次查菸害防制法第9條第1項第1款後段有「其他文字、圖畫
    或物品為宣傳」之概括規定，是以主管機關及法院適用該規
    定時，自得依職權為法律解釋，行政院衛生署及原審認以網
    路為菸品廣告，構成該條項款之違章，尚無違反法律明確性
    及法律保留原則，上訴意旨加以爭執，無非其一己歧異之法
    律見解，尚難謂該爭點所涉之法律見解，具有原則性之重要
    情事。又查上訴人構成本件違章之事實，業經原判決論述甚
    詳。又本件原判決意旨與上訴人援引本院及原審法院另案判
    決見解，因案情不同，自無見解相左之問題。上訴意旨猶執
    原詞聲明不服，核係對原審取捨證據認定事實職權行使之爭
    執，亦無所涉及之法律見解，具有原則上之重要情事。綜上
    ，上訴人提起上訴，不合首揭規定，不應許可，其上訴難謂
    合法，應予駁回。
五、依行政訴訟法第249條第1項前段、第104條、民事訴訟法第
    95條、第78條，裁定如主文。
中    華    民    國    95    年    3     月    9     日
                  第四庭審判長法  官  高  啟  燦
                              法  官  黃  合  文
                              法  官  林  茂  權
                              法  官  廖  宏  明
                              法  官  楊  惠  欽
以  上  正  本  證  明  與  原  本  無  異
中    華    民    國    95    年    3     月    9     日
                              書記官  彭  秀  玲


司法院資訊處製作；財團法人民間司法改革基金會備份。
